【裁判字號】    98,訴,79
【裁判日期】    980225
【裁判案由】    違反毒品危害防制條例
【裁判全文】
臺灣屏東地方法院刑事判決                98年度訴字第79號
公  訴  人  臺灣屏東地方法院檢察署檢察官
被      告  甲○○
上列被告因違反毒品危害防制條例案件，經檢察官提起公訴（97
年度毒偵字第2484號），嗣被告於本院準備程序進行中先就被訴
事實為有罪之陳述，本院告知被告簡式審判程序之旨，並聽取當
事人之意見後，裁定改由受命法官獨任依簡式審判程序審理，判
決如下：
    主  文
甲○○施用第一級毒品，累犯，處有期徒刑柒月；又施用第二級
毒品，累犯，處有期徒刑柒月，扣案之第二級毒品甲基安非他命
伍包（含包裝袋，總計壹公克），均沒收銷燬之。應執行有期徒
刑壹年，扣案之第二級毒品甲基安非他命伍包（含包裝袋，總計
壹公克），均沒收銷燬之。
    事  實
一、甲○○前於民國91年間，因施用毒品案件，經本院以91年度
    毒聲字第702 號裁定送觀察、勒戒，經評定有繼續施用毒品
    之傾向，又經本院以91年度毒聲字第827 號裁定令入戒治處
    所施以強制戒治，嗣因戒治成效良好，經本院以91年度毒聲
    字第1521號裁定停止戒治付保護管束，至民國92年7 月24日
    保護管束期滿，以執行完畢論，並經臺灣屏東地方法院檢察
    署檢察官於92年8 月7 日以92年度戒毒偵字第99號為不起訴
    處分確定；又於96年間，因施用毒品案件，經本院以96年度
    簡字第1117號判決處有期徒刑4 月確定，而於97年3 月14日
    縮刑期滿執行完畢。詎其仍不知悔改、戒絕毒品，明知海洛
    因及甲基安非他命分別經公告列為毒品危害防制條例第2 條
    第2 項第1 款、第2 款之第一級毒品及第二級毒品，不得非
    法持有、施用，竟基於施用第一級毒品海洛因及第二級毒品
    甲基安非他命之犯意，先於97年11月28日上午10時30分許，
    在屏東縣車城鄉車城橋旁之魚塭工寮內，以將第一級毒品海
    洛因摻入香菸內點燃吸食之方式，施用海洛因1 次，又於同
    年月30日下午4 時許，在同一地點，以將第二級毒品甲基安
    非他命置於玻璃球吸食器內，用火燒烤並吸食其產生白煙之
    方式，施用甲基安非他命1 次。嗣於97年11月30日下午5 時
    許，在上開魚塭工寮前，因其形跡可疑，為警盤查，其在有
    偵查犯罪職權之警員尚未發覺其上開犯行之前，即主動將其
    身上所攜帶之第二級毒品甲基安非他命5 包（含包裝袋，總
    計1 公克）取出交給警方扣案，並主動向警方供出上情，警
    方並徵得其同意採集其尿液檢體送檢驗，結果呈嗎啡及甲基
    安非他命陽性反應，嗣並接受裁判。
二、案經屏東縣警察局恆春分局報告臺灣屏東地方法院檢察署檢
    察官偵查起訴。
    理  由
一、本案被告甲○○所犯違反毒品危害防制條例案件，並非法定
    刑為死刑、無期徒刑或最輕本刑3 年以上有期徒刑之罪，亦
    非高等法院管轄第一審之案件，而被告於本院準備程序中就
    被訴事實為有罪之陳述，本院合議庭乃裁定由受命法官獨任
    進行簡式審判程序。又簡式審判程序之證據調查，依刑事訴
    訟法第273 條之2 規定，不受同法第159 條第1 項審判外陳
    述排除之限制，再被告對於卷內之各項證據，亦不爭執證據
    能力，故卷內所列之各項證據，自得作為證據，先予敘明。
二、上揭事實，業據被告坦承不諱，而其為警所採集之尿液檢體
    ，經送請台灣檢驗科技股份有限公司以酵素免疫分析法及氣
    相層析質譜儀法檢驗，結果呈嗎啡及甲基安非他命陽性反應
    ，有該公司97年12月19日編號KH2008C0000000號濫用藥物尿
    液檢驗報告及尿液受檢人真實姓名對照表各1 份在卷足憑（
    見警卷第16頁、偵卷第18頁）；另扣案之白色晶體5 包，經
    屏東縣警察局恆春分局以臺灣尖端先進生計醫藥股份有限公
    司毒品簡易快速篩檢試劑檢驗結果，均為甲基安非他命毒品
    成分，有毒品初步檢驗報告單5 張在卷可按（見警卷第17至
    21頁），此外復有扣押筆錄、扣押物品目錄表、相片等可資
    佐證（見警卷第11至14頁、第26至30頁），被告上開自白顯
    與事實相符。又按毒品危害防制條例於92年7 月9 日修正公
    布，其中第20條、第23條將施用毒品之刑事處遇程序，區分
    為「初犯」、「5 年內再犯」、「5 年後再犯」，而依立法
    理由觀之，僅限於「初犯」、「5 年後再犯」，始應先經觀
    察、勒戒或強制戒治程序，倘被告於5 年內已再犯，經依法
    追訴處罰，縱其第3 次（或第3 次以上）再度施用毒品之時
    間，在初犯經觀察、勒戒或強制戒治執行完畢釋放5 年以後
    ，已不合於「5 年後再犯」之規定，且因已於「5 年內再犯
    」，顯見其再犯率甚高，原實施觀察、勒戒或強制戒治，已
    無法收其實效，即應依該條例第10條處罰，最高法院95年5
    月9 日95年度第7 次刑事庭會議決議可資參照。查被告前於
    91年間，因施用毒品案件，經本院以91年度毒聲字第702 號
    裁定送觀察、勒戒，經評定有繼續施用毒品之傾向，又經本
    院以91年度毒聲字第827 號裁定令入戒治處所施以強制戒治
    ，嗣因戒治成效良好，經本院以91年度毒聲字第1521號裁定
    停止戒治付保護管束，至92年7 月24日保護管束期滿，以執
    行完畢論，並經臺灣屏東地方法院檢察署檢察官於92年8 月
    7 日以92年度戒毒偵字第99號為不起訴處分確定；又於96年
    間，因施用毒品案件，經本院以96年度簡字第1117號判決處
    有期徒刑4 月確定，而於97年3 月14日縮刑期滿執行完畢等
    事實，有臺灣屏東地方法院檢察署刑案資料查註紀錄表、同
    署全國施用毒品案件紀錄表及臺灣高等法院被告全國前案紀
    錄表各1 份在卷可按，是被告於強制戒治執行完畢後，5 年
    內已再犯施用毒品案件，經本院判處罪刑確定，則其犯再本
    件施用毒品案件，即非屬該條例第20條第3 項所稱「5 年後
    再犯」之情形，檢察官自應依法追訴。從而，本件事證明確
    ，被告犯行洵堪認定，應依法論科。
三、查海洛因、甲基安非他命分屬毒品危害防制條例第2 條第2
    項第1 款、第2 款所規定之第一級毒品及第二級毒品。是核
    被告所為，分別係犯毒品危害防制條例第10條第1 項施用第
    一級毒品及同條第2 項之施用第二級毒品罪。其持有毒品復
    進而施用，持有毒品之低度行為，各為施用毒品之高度行為
    所吸收，不另論罪。又被告所犯上開2 罪，犯意各別，行為
    互殊，應予分論併罰。再其前有如事實欄所示之科刑及執行
    情形，有臺灣屏東地方法院檢察署刑案資料查註紀錄表、臺
    灣高等法院被告前案紀錄表各1 份附卷足憑，其於刑之執行
    完畢後5 年內，故意再犯本件有期徒刑之2 罪，均為累犯，
    均應依刑法第47條第1 項加重其刑。次查被告係在有偵查犯
    罪職權之警員盤查伊，而尚未發覺其有為上開犯罪事實之前
    ，即向警員供出上開犯行乙情，有刑事案件報告書1 份在卷
    可查（見偵卷第1 頁），足見警方盤查被告之時，尚無證據
    認定被告有為本件犯行，被告於警方發覺本件犯罪事實前，
    即主動向警方供承上情，並接受裁判，堪認其係對於未發覺
    之罪自首而受裁判，爰均依刑法第62條前段規定減輕其刑，
    並依法先加重後減輕之。本院審酌被告施用毒品，足以戕害
    其身心，滋生其他犯罪，惡化治安，且素行不良，有前開前
    科紀錄表可稽，衡以其坦承犯行，且施用毒品行為於本質上
    係屬自我戕害行為，反社會性之程度較低，以及其已有2 次
    施用第二級毒品之前科紀錄、尚未因施用第一級毒品經法院
    論罪科刑（有前開前科紀錄表可查）等一切情狀，並斟酌檢
    查觀之求刑，分別量處如主文所示之刑，並定應執行之刑。
    至扣案之甲基安非他命5 包，為查獲之毒品，不問屬於犯人
    與否，均應依毒品危害防制條例第18條第1 項前段規定宣告
    沒收銷燬之；至其外包裝袋5 只，因均殘留微量毒品甲基安
    非他命而難以析離，爰依同規定沒收銷燬之。
據上論斷，應依刑事訴訟法第273 條之1 第1 項、第299 條第1
項前段，毒品危害防制條例第10條第1 項、第2 項、第18條第1
項前段，刑法第11條、第47條第1 項、第62條前段、第51條第5
款，判決如主文。
本案經檢察官李侑姿到庭執行職務。
中    華     民     國    98   年    2    月    25    日
                    刑事第五庭  法  官  陳秀慧
以上正本證明與原本無異。
如不服本判決應於收受判決後10日內向本院提出上訴書狀，並應
敘述具體理由；其未敘述上訴理由者，應於上訴期間屆滿後20日
內向本院補提理由書（均須按他造當事人之人數附繕本）「切勿
逕送上級法院」。
中    華    民    國    98    年    2     月    25    日
                                書記官  溫訓暖
附錄本判決論罪科刑法條：
毒品危害防制條例第10條
施用第一級毒品者，處 6 月以上 5 年以下有期徒刑。
施用第二級毒品者，處 3 年以下有期徒刑。


司法院資訊處製作；財團法人民間司法改革基金會備份。
